---
title: "Modello Black and Scholes e volatilità implicita"
author: "Francesco Gabellini , Ilaria Pasini"
date: "30/5/2020"
output: html_document
---

###### Set-up Ambiente:

Carico le librerie

```{r echo = T, results = 'hide',warning=FALSE,message=FALSE}
library(tidyverse)
library(readxl)
library(plotly)
set.seed(42)
```

Imposto la Working Directory e carico dati
```{r}
setwd("C:/Users/gabel/Desktop/Gestione Del Rischio 2/Progetto")
dati <- read_excel("dati.xls", na = "#N/A")
```

Trasformo dati da Formato  Wide a Long
```{r}
data_long <- gather(dati, Moneyness, measurement, 2:14, factor_key=TRUE)
names(data_long)[names(data_long) == "measurement"] <- "volatility"
data_long$Moneyness <- (as.numeric(as.character(data_long$Moneyness))/100)
data_long$Strike <- data_long$price * as.numeric(as.character(data_long$Moneyness))
```


1) Visualizzare graficamente il valore alla data t 1/5/2020 delle call e delle put al variare
della moneyness (St /K) e della time-to-maturity (T ¡t ). Analogamente, graficare delta
e vega della call.


Creo funzione Per calcolo Opzioni
```{r}
Call <- function(S, K, r, T, sigma) {
  d1  <-  (log(S/K) + (r + sigma^2/2)*T) / (sigma*sqrt(T))
  d2  <-  d1 - sigma*sqrt(T)
  S * pnorm(d1)  - K*exp(-r*T)*pnorm(d2)
}

Put <- function(S, K, r, T, sigma) {
  d1  <-  (log(S/K) + (r + sigma^2/2)*T) / (sigma*sqrt(T))
  d2  <-  d1 - sigma*sqrt(T)
  -S * pnorm(-d1) + K*exp(-r*T)*pnorm(-d2)
}

```


Aggiungo prezzi al Dataframe
```{r}

df <- data_long %>% mutate(
  Call = Call(price, Strike, rate, Time, volatility),
  Put = Put(price, Strike, rate, Time, volatility),
  Data= as.Date(Timestamp, format = "%Y-%m-%d")
)

```


Grafico Call rispetto a Time To Maturity e Moneyness
```{r}
df_plot <- df %>% filter(Data=='2020-05-01')
PlotCall <- plot_ly(z = df_plot$Call, y = df_plot$Moneyness,x = df_plot$Time, type = 'mesh3d')
axz = list(
  title ='Call'
)
axx = list(
  title = 'Time to maturity',
  nticks = 6,
  range = c(0, 2)
)
axy = list(
  title = 'Moneyness'
)
PlotCall  <- PlotCall %>% layout(scene = list(yaxis = axy, xaxis = axx, zaxis = axz))
PlotCall
```

Grafico Put rispetto a Time To Maturity e Moneyness
```{r}
fig <- plot_ly(z = df_plot$Put, y = df_plot$Moneyness,x = df_plot$Time, type = 'mesh3d')
axz = list(
  title ='Put'
)
axx = list(
  title = 'Time to maturity',
  nticks = 6,
  range = c(0, 2)
)
axy = list(
  title = 'Moneyness'
)
PlotPut  <- fig %>% layout(scene = list(yaxis = axy, xaxis = axx, zaxis = axz))
PlotPut
```

Creo funzione Per calcolo Delta
```{r}
DeltaCall <- function(S, K, r, T, sigma) {
  d1  <-  (log(S/K) + (r + sigma^2/2)*T) / (sigma*sqrt(T))
  d2  <-  d1 - sigma*sqrt(T)
  pnorm(d1)  
}

```

Aggiungo Delta al Dataframe
```{r}
df <- df %>% mutate(
  DeltaCall = DeltaCall(price, Strike, rate, Time, volatility),
)
```

Grafico Delta rispetto a Time To Maturity e Moneyness
```{r}
df_plot <- df %>% filter(Data=='2020-05-01')
PlotDelta <- plot_ly(z = df_plot$DeltaCall, y = df_plot$Moneyness,x = df_plot$Time, type = 'mesh3d')
axz = list(
  title ='Delta'
)
axx = list(
  title = 'Time to maturity',
  nticks = 6,
  range = c(0, 2)
)
axy = list(
  title = 'Moneyness'
)
PlotDelta  <- PlotDelta %>% layout(scene = list(yaxis = axy, xaxis = axx, zaxis = axz))
PlotDelta
```

Calcolo Vega

```{r}
VegaCall <- function(S, K, r, T, sigma) {
  d1  <-  (log(S/K) + (r + sigma^2/2)*T) / (sigma*sqrt(T))
  d2  <-  d1 - sigma*sqrt(T)
   S * dnorm(d1)*sqrt(T)
}

```

Aggiungo Vega al Dataframe
```{r}
df <- df %>% mutate(
  VegaCall = VegaCall(price, Strike, rate, Time, volatility),
)
```

Grafico Vega rispetto a Time To Maturity e Moneyness
```{r}
df_plot <- df %>% filter(Data=='2020-05-01')
PloVega <- plot_ly(z = df_plot$VegaCall, y = df_plot$Moneyness,x = df_plot$Time, type = 'mesh3d')
axz = list(
  title ='Vega'
)
axx = list(
  title = 'Time to maturity',
  nticks = 6,
  range = c(0, 2)
)
axy = list(
  title = 'Moneyness'
)
PloVega  <- PloVega %>% layout(scene = list(yaxis = axy, xaxis = axx, zaxis = axz))
PloVega
```
2) Visualizzare graficamente il valore della voltilità implicita come funzione della scadenza
e della moneyness sempre alla data t 1/5/2020 (superficie di volatilità).

```{r}
df_plot <- df %>% filter(Data=='2020-05-01')


PloVol <- plot_ly(z = df_plot$volatility, y = df_plot$Moneyness,x = df_plot$Time, type = 'mesh3d')
axz = list(
  title ='Volatility'
)
axx = list(
  title = 'Time to maturity',
  nticks = 6,
  range = c(0, 2)
)
axy = list(
  title = 'Moneyness'
)
PloVol  <- PloVol %>% layout(scene = list(yaxis = axy, xaxis = axx, zaxis = axz))
PloVol
```
3)  Alla data t 1/5/2020 si valuti un portafoglio lungo di una call con moneyness 85%,
corto di due call conmoneyness 90% e lungo di un’altra call conmoneyness 95%, tutte
con scadenza 3 mesi.

Filtro Dataframe per Data e Scadenza
```{r}
dfpf <- df %>% filter(Data=='2020-05-01',Time==0.250)

```

Calcolo Valore del Portafoglio
```{r}
Call1 <- Call(dfpf$price[dfpf$Moneyness==0.85], dfpf$Strike[dfpf$Moneyness==0.85], dfpf$rate[dfpf$Moneyness==0.85],  dfpf$Time[dfpf$Moneyness==0.85], dfpf$volatility[dfpf$Moneyness==0.85])
Call2 <- Call(dfpf$price[dfpf$Moneyness==0.90], dfpf$Strike[dfpf$Moneyness==0.90], dfpf$rate[dfpf$Moneyness==0.90],  dfpf$Time[dfpf$Moneyness==0.90], dfpf$volatility[dfpf$Moneyness==0.90])
Call3 <- Call(dfpf$price[dfpf$Moneyness==0.95], dfpf$Strike[dfpf$Moneyness==0.95], dfpf$rate[dfpf$Moneyness==0.95],  dfpf$Time[dfpf$Moneyness==0.95], dfpf$volatility[dfpf$Moneyness==0.95])

pf <- Call1-2*Call2+Call3
pf
```

Creo Andamento Payoff su  sottostante
```{r}
massimo <- round(max(df$price[dfpf$Moneyness==0.95], na.rm = TRUE))
minimo <- round(min(df$price[dfpf$Moneyness==0.95], na.rm = TRUE))

datalist = list()
Strike1 <- dfpf$Strike[dfpf$Moneyness==0.85]
Strike2 <- dfpf$Strike[dfpf$Moneyness==0.9]
Strike3 <- dfpf$Strike[dfpf$Moneyness==0.95]

for (i in minimo:massimo) {
    dat <- data.frame(max(0,i-Strike1)-2*max(0,i-Strike2)+max(0,i-Strike3))
    dat$Sottostante <- i  
    datalist[[i]] <- dat 
}
pf_Sottostante = do.call(rbind, datalist)
colnames(pf_Sottostante)[1] <- "PayOff"
```

Creo grafico di tale andamento
```{r}
ggplot(data=pf_Sottostante)+ 
  geom_line(aes(Sottostante , PayOff),
                data =  )
```


4)  Valutare un portafoglio analogo (1 = 85%, -2 = 90%, +1 = 95%) per ogni cross-section,
cioè per ogni data dal 1/1/2017 al 1/5/2020.
Analizzare la relazione fra i prezzi ottenuti e la volatilità implicita per lamoneyness 90%
e scadenza 3mesi.

Creo portafoglio Cross
```{r}
dfpf2 <- df %>% filter(Time==0.250)

pf_cross1 <- dfpf2 %>% filter(Moneyness==0.85) %>% mutate(
Call1 = Call(price, Strike, rate, Time, volatility)
)
pf_cross2 <- dfpf2 %>% filter(Moneyness==0.9) %>% mutate(
Call2 = Call(price, Strike, rate, Time, volatility)
)
pf_cross3 <- dfpf2 %>% filter(Moneyness==0.95) %>% mutate(
Call3 = Call(price, Strike, rate, Time, volatility)
)

pf_cross <- cbind.data.frame(pf_cross2$Data,pf_cross2$volatility,pf_cross2$price,pf_cross1$Call1,pf_cross2$Call2,pf_cross3$Call3)
colnames(pf_cross) <- c("Data","volatility","Price","Call1","Call2","Call3")
pf_cross <- pf_cross %>% mutate(
Portafoglio=(Call1-2*Call2+Call3)
)
```


Creo grafico di tale portafoglio
```{r}
ggplot(data=pf_cross)+ 
  geom_line(aes(Data , Portafoglio),
                data =  )
```


Creo grafico rispetto a volatilità
```{r}
ggplot(data=pf_cross)+ 
  geom_line(aes(volatility , Portafoglio),
                data =  )
```

Creo Dataframe andamento rispetto a Volatilità,
a parità delle altre condizioni per studiarne meglio l'effetto.
```{r}
Sottostante <- df %>% filter(Data=='2020-05-01',Time==0.083,Moneyness==1) %>%  select (price)
massimo <- round(max(df$volatility[dfpf$Moneyness==0.95]*100, na.rm = TRUE))
minimo <- round(min(df$volatility[dfpf$Moneyness==0.95]*100, na.rm = TRUE))
datalistV = list()

for (i in minimo:massimo) {
    dat <- data.frame(
      (Call(Sottostante$price, Strike1, dfpf$rate[dfpf$Moneyness==0.85], 0.250, i/100)
     -2*Call(Sottostante$price, Strike2, dfpf$rate[dfpf$Moneyness==0.90], 0.250, i/100)
     +Call(Sottostante$price, Strike3, dfpf$rate[dfpf$Moneyness==0.95], 0.250, i/100))
      
    )
    dat$Volatility <- i  
    datalistV[[i]] <- dat 
}
price_Vola = do.call(rbind, datalistV)
colnames(price_Vola)[1] <- "Portafoglio"
```

Creo grafico del portafoglio rispetto alla volatilità
```{r}
ggplot(data=price_Vola)+ 
  geom_line(aes(Volatility , Portafoglio),
                data =  )
```


5)Alla data t 1/5/2020 caclolare il VaR ed ES con orizzonte 1 giorno per i livelli 0.95,
0.98, 0.99 assumendo rendimenti log-normali e volatilità pari alla volatilità implicita
at-the-money per la scadenza un mese.



Calcolo VAR
N.B. :Nel punto 3 Ho gia calcolato valore del portafoglio ad oggi
```{r}

Vola <- df %>% filter(Data=='2020-05-01',Time==0.083,Moneyness==1) %>%  select (volatility)
Sottostante <- df %>% filter(Data=='2020-05-01',Time==0.083,Moneyness==1) %>%  select (price)

var=c()
nrSamples = 100000

for (i in 1:nrSamples){
  
  rendimento =rnorm(n = 1, mean = 0, sd =  Vola$volatility * sqrt(1/365))
  
  Previsione = Sottostante$price * exp(rendimento)
  
  var[i] =((Call(Previsione, Strike1, dfpf$rate[dfpf$Moneyness==0.85], 0.250,dfpf$volatility[dfpf$Moneyness==0.85])
    -2*Call(Previsione, Strike2, dfpf$rate[dfpf$Moneyness==0.90], 0.250, dfpf$volatility[dfpf$Moneyness==0.90])
    +Call(Previsione, Strike3, dfpf$rate[dfpf$Moneyness==0.95], 0.250, dfpf$volatility[dfpf$Moneyness==0.95]))-pf)

}
VAR95= -quantile(var,probs=0.05)
VAR98= -quantile(var,probs=0.02)
VAR99= -quantile(var,probs=0.01)

VAR95
VAR98
VAR99


```

Calcolo ES come Media dei punti che si trovano oltre il quantile identificato dal VAR
```{r}
#ES
ES95 = -mean(var[var<quantile(var,probs=0.05)])
ES98 = -mean(var[var<quantile(var,probs=0.02)])
ES99 = -mean(var[var<quantile(var,probs=0.01)])

ES95
ES98
ES99



```


6) Ripetere la valutazione fatta al punto precedente usando come volatilità quella stimata
sulla serie storica del sottostante.

Stimo Volatilità
```{r}
SottostanteStorico <- df %>% filter(Time==0.083,Moneyness==1) %>%  select (price)
vola_Storica = sqrt(var(diff(log(SottostanteStorico$price)),na.rm = TRUE))
```

Calcolo VAR
```{r}

Vola <- df %>% filter(Data=='2020-05-01',Time==0.083,Moneyness==1) %>%  select (volatility)
Sottostante <- df %>% filter(Data=='2020-05-01',Time==0.083,Moneyness==1) %>%  select (price)

var=c()

nrSamples = 100000

for (i in 1:nrSamples){
  
  rendimento =rnorm(n = 1, mean = 0, sd =  vola_Storica)
  
  Previsione = Sottostante$price * exp(rendimento)
  
  var[i] =( (Call(Previsione, Strike1, dfpf$rate[dfpf$Moneyness==0.85], 0.250,dfpf$volatility[dfpf$Moneyness==0.85])
    -2*Call(Previsione, Strike2, dfpf$rate[dfpf$Moneyness==0.90], 0.250, dfpf$volatility[dfpf$Moneyness==0.90])
    +Call(Previsione, Strike3, dfpf$rate[dfpf$Moneyness==0.95], 0.250, dfpf$volatility[dfpf$Moneyness==0.95]))-pf)

}

VAR95= -quantile(var,probs=0.05)
VAR98= -quantile(var,probs=0.02)
VAR99= -quantile(var,probs=0.01)

VAR95
VAR98
VAR99


```

Calcolo ES come Media dei punti che si trovano oltre il quantile identificato dal VAR
```{r}
#ES
ES95 = -mean(var[var<quantile(var,probs=0.05)])
ES98 = -mean(var[var<quantile(var,probs=0.02)])
ES99 = -mean(var[var<quantile(var,probs=0.01)])

ES95
ES98
ES99



```

7) Ripetere nuovamente la valutazione di VaR ed ES usando un metodo di simulazione storica.

Calcolo Valore Del P&L Del portafoglio nel tempo e ne estraggo quantile empirico,
Ricordo che ho già valutato il portafoglio nel punto 4 per cross.
```{r}
rendimenti_storici_pf = diff(pf_cross$Portafoglio)
VAR95= -quantile(rendimenti_storici_pf,probs=0.05,na.rm=TRUE)
VAR98= -quantile(rendimenti_storici_pf,probs=0.02,na.rm=TRUE)
VAR99= -quantile(rendimenti_storici_pf,probs=0.01,na.rm=TRUE)
VAR95
VAR98
VAR99
```

Rispetto a VAR calcolo Media dei punti precedenti a quantile identificato
```{r}
#ES
ES95 = -mean(rendimenti_storici_pf[rendimenti_storici_pf<quantile(rendimenti_storici_pf,probs=0.05,na.rm=TRUE)],na.rm=TRUE)
ES98 = -mean(rendimenti_storici_pf[rendimenti_storici_pf<quantile(rendimenti_storici_pf,probs=0.02,na.rm=TRUE)],na.rm=TRUE)
ES99 = -mean(rendimenti_storici_pf[rendimenti_storici_pf<quantile(rendimenti_storici_pf,probs=0.01,na.rm=TRUE)],na.rm=TRUE)
ES95
ES98
ES99



```

8)Sviluppare un medodo delta-normal usando come fattori di rischio il sottostante e la
volatilità implicita per lemoneyness delle tre opzioni per un totale di 4 fattori. Calcolare
VaR ed ES con il metodo sviluppato.`

```{r}
dfDelta85 <- df %>% filter(Time==0.250,Moneyness==0.85) %>%  select (price,volatility,rate,Data)
dfDelta90 <- df %>% filter(Time==0.250,Moneyness==0.90) %>%  select (price,volatility,rate,Data)
dfDelta95 <- df %>% filter(Time==0.250,Moneyness==0.95) %>%  select (price,volatility,rate,Data)

Prezzo <- Sottostante$price


pf_delta <- cbind.data.frame(dfDelta85$price,dfDelta85$volatility,dfDelta90$volatility,dfDelta95$volatility)
colnames(pf_delta) <- c("Price","volatility85","volatility90","volatility95")

MatriceVarianze=cov(na.omit(pf_delta))

g <-  c(
(DeltaCall(Prezzo, Prezzo, dfDelta85$rate[dfDelta85$Data=='2020-05-01'],0.250,
          dfDelta85$volatility[dfDelta85$Data=='2020-05-01'])
-2*DeltaCall(Prezzo, Prezzo, dfDelta90$rate[dfDelta90$Data=='2020-05-01'],0.250,
          dfDelta90$volatility[dfDelta90$Data=='2020-05-01'])
+DeltaCall(Prezzo, Prezzo, dfDelta95$rate[dfDelta95$Data=='2020-05-01'],0.250,
          dfDelta95$volatility[dfDelta95$Data=='2020-05-01']))
,

(VegaCall(Prezzo, Strike1, 
dfDelta85$rate[dfDelta85$Data=='2020-05-01'],0.250,dfDelta85$volatility[dfDelta85$Data=='2020-05-01'])),

(-2*VegaCall(Prezzo, Strike2, 
dfDelta90$rate[dfDelta90$Data=='2020-05-01'],0.250,dfDelta90$volatility[dfDelta90$Data=='2020-05-01'])),

(VegaCall(Prezzo, Strike3, 
dfDelta95$rate[dfDelta95$Data=='2020-05-01'],0.250,dfDelta95$volatility[dfDelta95$Data=='2020-05-01']))
)
g <-  matrix(g, ncol = 1, nrow =4)
VarianzaDeltaNormal <-  t(g)%*%MatriceVarianze%*%g

DeltaNormal95 = -(qnorm(0.05,mean=0,sd= sqrt(VarianzaDeltaNormal)))
DeltaNormal98 = -(qnorm(0.02,mean=0,sd= sqrt(VarianzaDeltaNormal)))
DeltaNormal99 = -(qnorm(0.01,mean=0,sd= sqrt(VarianzaDeltaNormal)))


DeltaNormal95
DeltaNormal98
DeltaNormal99
```

```{r}
ES_delta_normal95 = dnorm(qnorm(0.05))/0.05 * sqrt(VarianzaDeltaNormal)
ES_delta_normal98 = dnorm(qnorm(0.02))/0.02 * sqrt(VarianzaDeltaNormal)
ES_delta_normal99 = dnorm(qnorm(0.01))/0.01 * sqrt(VarianzaDeltaNormal)
ES_delta_normal95
ES_delta_normal98
ES_delta_normal99
```


